【裁判字號】    95,上訴,231
【裁判日期】    951019
【裁判案由】    違反毒品危害防制條例
【裁判全文】
臺灣高等法院花蓮分院刑事判決         95年度上訴字第231號
上  訴  人
即  被  告  甲○○
                    （現因另案於臺灣花蓮監獄執行中）
指定辯護人  阮慶文律師
上列上訴人因違反毒品危害防制條例案件，不服臺灣花蓮地方法
院95年度訴字第69號中華民國95年7月12日第一審判決（起訴案
號：臺灣花蓮地方法院檢察署94年度偵字第3841號及當庭追加轉
讓第二級毒品部分），提起上訴，本院判決如下：
    主  文
原判決關於販賣第二級毒品部分暨定執行刑部分均撤銷。
甲○○連續幫助施用第二級毒品，累犯，處有期徒刑陸月。
其他上訴駁回。
上開第二項所處之刑與上訴駁回部分所處之刑，應執行有期徒刑
壹年。
    事  實
一、甲○○前曾因違反毒品危害防制條例、竊盜、偽造文書等案
    件，經臺灣花蓮地方法院分別判處有期徒刑4月、4月、1年6
    月確定，經定應執行有期徒刑2年確定，於民國 (下同)94年
    6月13日縮刑期滿執行完畢。
二、詎甲○○仍不知悔改，明知安非他命係經列管之第二級毒品
    ，不得幫助或轉讓予他人施用。其為追求因施用毒品認識之
    石惠敏（由綽號「東妮」之人介紹認識，施用第二級毒品部
    分未經起訴），明知石惠敏欲購買第二級毒品施用，竟基於
    幫助他人施用毒品之概括犯意，於石惠敏 (或其朋友東妮)
    先撥打甲○○所使用0000000000號行動電話，約好欲購買各
    新台幣（下同）1000元之安非他命後，甲○○即利用其管道
    購得安非他命，而分別於94年7月4日下午5時許、同月10 日
    前後某日下午6時許，在花蓮縣吉安鄉○○○街附近，連續將
    其為石惠敏購得之第二級毒品安非他命各1包交予石惠敏，
    幫助石惠敏施用第二級毒品安非他命2次。
三、又另行基於轉讓第二級毒品之犯意，於94年7月24日凌晨1時
    許，在花蓮縣吉安鄉○○○街2號，免費提供安非他命1小包
    （淨重不到1公克）予石惠敏施用。嗣於94年10月28日19時
    許，在花蓮市○○路601巷1弄口為警查獲。
四、案經花蓮縣警察局花蓮分局報告臺灣花蓮地方法院檢察署檢
    察官偵查起訴及追加起訴。
    理  由
一、認定被告犯罪事實所憑證據及理由：
（一）被告甲○○坦承上開時、地以原價購買第二級毒品安非他
      命後交予石惠敏施用，及免費轉讓安非他命供石惠敏施用
      之犯行。
（二）證人石惠敏於原審之證述，得以證明被告於94年7月4日、
      同年月10日前後交錢予被告，以取得第二級毒品之事實，
      及被告於94年7月24日凌晨免費送1000元安非他命給伊之
      事實。
（三）扣案用以聯繫交付安非他命之行動電話。
（四）綜上證據，足以認定被告係基於幫助他人施用毒品之犯意
      交付安非他命予石惠敏2次，及轉讓安非他命予石惠敏施
      用1次之犯罪事實。
二、被告辯解及本院認定之理由：
（一）被告甲○○辯稱：石惠敏係其同居女友，因伊沒有錢，石
      惠敏知道伊可以買到較便宜之安非他命，方幫石惠敏買安
      非他命，並未賺錢，且伊並非販賣，係於同居期間石惠敏
      自行取用其所有安非他命等語。
（二）經查：
１、證人石惠敏於原審證稱：於94年6、7月間認識被告，於94年
    7月4日有向被告購買1000元安非他命1次，當時是其朋友東
    妮想要施用安非他命，但沒有錢，所以伊說幫她買，由東妮
    打電話給被告，聯絡交易時間、地點，被告就到約定地點，
    伊交錢給被告，被告拿安非他命給伊，第2次是94年7月10
    日前後數日，非94年7月10日，因該日是伊生日，伊記得當
    日未買安非他命，第2次買安非他命則是伊自己打電話向被
    告購買，這2次購買安非他命，都是拿了安非他命就走了，
    當時與被告交往中等語，依證人石惠敏之供述，並無法確定
    被告2次交付安非他命時有何營利之行為，雖其供稱還不確
    定是否為男女朋友云云，然證人與被告既已在交往中，豈可
    能連是否男女朋友均不知？況被告其後即以石女名義分期購
    得一部車輛供石女使用，若非男女朋友，豈可能如此？而既
    然被告為追求石女而為其購車，既有能力及管道取得安非他
    命，雖自己並無資力供應石女施用第二級毒品，然按之常理
    ，亦不可能一方面為取悅女友而購物贈送，一方面又於石女
    要求代為購買1千元之安非他命時，賺取利潤。
２、況石惠敏於原審亦證稱：因被告當時沒有收入，也是用錢跟
    別人買安非他命，所以伊向被告買安非他命，也須付錢給被
    告，伊不知被告向別人購買安非他命之價格，被告也沒有說
    有無賺取差價或是基於朋友而幫伊調貨等語，顯然被告為追
    求石女，縱使自己無錢，亦不可能為販賣而賺取女友區區1
    千元安非他命之利潤，故依證人之證述，僅得證明被告交付
    安非他命供其施用，依其2人關係，尚難認被告有從中獲取
    利潤之情形。
３、雖證人石惠敏另證稱被告於交付毒品當時沒說什麼，而伊2
    次購買安非他命之後，都是與東妮一起施用，並未與被告一
    起施用；但被告於94年7月24日凌晨有送1000元安非他命給
    伊，沒有收錢等語。由證人石惠敏以電話方式與被告聯繫時
    間、地點後，方與被告見面交錢及交付毒品之情形，因已有
    時間差，故亦未能因此認被告身上隨時均即有安非他命可供
    出售。且縱使石惠敏自被告手上取得安非他命之後，兩人未
    加多談，隨即離去，此仍與一般交易安非他命之狀況不同，
    蓋被告與石惠敏當時既已為男女朋友關係，被告表現追求石
    女之心意明確，且嗣後並發展為同居男女朋友關係，證人石
    惠敏委由被告購買安非他命之時，兩人交情應已深厚，原審
    認定被告非幫石惠敏調貨，尚屬速斷。
４、又原審雖引用最高法院判決，以一般民眾普遍認知安非他命
    等毒品之非法交易，政府一向查禁森嚴，且重罰不寬貸，衡
    諸常情，被告倘非有利可圖，絕無平白甘冒被嚴查重罰高度
    風險之理，從而，舉凡其有償交易，除足反證其確另基於某
    種非圖利本意之關係外，通常尚難因無法查悉其販入價額作
    為是否高價賣出之比較，諉無營利之意思，阻卻販賣犯行之
    追訴（最高法院87年度台上字第3164判決可資參照）。惟本
    件被告交付第二級毒品予石惠敏之情形，確與一般之情形不
    同，有上開判決所述之反證，蓋2人係男女朋友關係，被告
    當有基於非圖利之本意，幫助石惠敏取得第二級毒品安非他
    命，以供施用，況依上開證人石惠敏之證述，亦難認被告有
    何意圖營利之行為，故被告上開辯稱係幫石惠敏調貨，並無
    營利行為之詞，即非不可採信。
５、至被告免費供應石惠敏施用安非他命1次之犯行，業據其於
    原審供述甚詳，其辯稱係石惠敏自行取用，核與前開供述及
    證人石惠敏之證述不符，其辯稱未轉讓第二級毒品部分，不
    可採信。
６、綜上所述，被告於94年7月4日、同年月10日前後某日為幫助
    石惠敏施用第二級毒品而代為調貨之事實，及被告於94年7
    月24日凌晨無償轉讓安非他命予石惠敏之事實，均事證明確
    ，堪以認定。
三、論罪科刑：
（一）核被告所為係犯毒品危害防制條例第10條第2項、刑法第
      30條第1項之幫助施用第二級毒品罪及同條例第8條第2項
      之轉讓第二級毒品罪。起訴及原審認定被告2次向其女友
      石惠敏收取1千元並交付第二級毒品之行為構成販賣第二
      級毒品罪，惟此業經本院認定被告確有該2次行為，惟並
      無證據足以證明被告有因而獲利之行為，即與販賣之構成
      要件有間，應不構成販賣第二級毒品罪，惟被告知悉石惠
      敏及綽號東妮之人均有施用第二級毒品，竟代為購買第二
      級毒品，顯係幫助他人實施犯罪行為，所為應構成幫助施
      用第二級毒品罪，且所認定之事實與起訴之基本事實相同
      ，自應變更起訴法條，並依幫助犯之規定減輕其刑。
（二）被告幫助施用、轉讓前後持有安非他命之低度行為，應為
      幫助施用、轉讓之高度行為所吸收，均不另論罪。
（三）又被告行為後，刑法第47條已修正、該法第56條並經刪除
      ，經比較修正前後之規定，以修正前第56條之規定有利於
      被告，至刑法第47條之規定，並無較有利於被告，依刑法
      第2條第1項前段之規定，均應適用修正前之刑法第47條、
      第56條。至刑法第11條僅作文字調整，刑法第30條除文字
      調整外，僅將「從犯」之名詞改為「幫助犯」，自無新舊
      法比較問題。再被告2次幫助施用安非他命之犯行，時間
      緊接，所犯罪名相同，顯係出於概括之犯意反覆為之，為
      連續犯，應依修正前刑法第56條之規定以一罪論，並就法
      定本刑部分加重其刑。
（四）被告曾因違反毒品危害防制條例、竊盜、偽造文書等案件
      ，經本院分別判處有期徒刑4月、4月、1年6月確定，並定
      應執行有期徒刑2年確定，於94年6月13日縮刑期滿執行完
      畢，此有台灣高等法院被告前案紀錄乙份在卷可參，其於
      5年內再犯本件有期徒刑以上之罪，應依累犯之規定，各
      加重其刑。
（五）原審以被告所為係涉犯販賣及轉讓第二級毒品罪，被告上
      訴否認犯行，經本院認定被告交付2次安非他命予證人石
      惠敏之犯行，並未有何營利行為，認應構成幫助施用罪，
      其轉讓第二級毒品部分，則事證明確，故原審就被告販賣
      第二級毒品部分，認定尚有違誤，被告上訴有理由，應予
      撤銷改判，轉讓第二級毒品部分，被告否認犯罪並無足採
      ，其上訴無理由，應予駁回。
（六）爰審酌被告幫助施用毒品之動機、次數、數量，其為取悅
      女友，其涉犯上開犯行，及其行為所生之危害，並犯後僅
      坦承部分犯行之態度等一切情狀，量處如主文第二項所示
      之刑。並與上訴駁回部分定應執行刑如主文第四項所示。
      又刑法第2條第1項規定：「行為後法律有變更者，適用行
      為時之法律。但行為後之法律有利於行為人者，適用最有
      利於行為人之法律」。被告行為後，刑法於94年2月2日修
      正公布，並於95年7月1日施行，刑法第51條亦經修正，修
      正前刑法第51條規定：「數罪併罰，分別宣告其罪之刑，
      依左列各款定其應執行者：」其中第5款規定：「宣告多
      數有期徒刑者，於各刑中之最長期以上，各刑合併之刑期
      以下，定其刑期。但不得逾二十年。」修正後刑法第51條
      第5款規定：「宣告多數有期徒刑者，於各刑中之最長期
      以上，各刑合併之刑期以下，定其刑期。但不得逾三十年
      。」比較結果，修正後刑法並未有利於被告，依刑法第2
      條第1項前段之規定，仍應依修正前刑法定其應執行之刑
      ，附予敘明。
（七）至被告為警查獲當場扣得之第一級毒品海洛因12包（共淨
      重4. 21公克，空包裝重3.44公克）、安非他命5包（毛重
      共5.01公克）、現金9000元、其所有供聯絡所用之000000
      0000號行動電話1支、電子磅秤1個及空塑膠袋60個等。其
      中第一級毒品海洛因部分，原審認其販賣第一級毒品部分
      不構成犯罪，且未經檢察官上訴，此部分已確定，且被告
      同時並經因施用第一級毒品提起公訴，此部分扣案物品顯
      已由該案予以沒收銷燬。又扣案之安非他命、空塑膠袋、
      電子秤等物，應均係被告所有，並供其施用第二級毒品所
      用之物，業經被告另案之施用第二級毒品罪中經宣告沒收
      銷燬或沒收，並已執行完畢，有銷毀證物影本附卷可參，
      。扣得之現金9000元，亦經認定非被告販賣所得之款項，
      由臺灣花蓮地方法院檢察署發還被告，亦有該署95年7月3
      日函影本附卷可參。至扣案行動電話雖均係被告所有，惟
      係供與其女友連絡之工具，尚難認係本件犯罪所用之物，
      爰均不宣告沒收之諭知，並予敘明。
據上論斷，應依刑事訴訟法第368條、第369條第1項前段、第364
條、第299條第1項前段、第300條，毒品危害防制條例第10條第2
項、第8條第2項，刑法第2條第1項、第11條、第30條第1項、修
正前第47條、修正前第56條、修正前第51條第5款，判決如主文
。
本案經檢察官乙○○到庭執行職務。
中    華    民    國    95    年    10    月    19    日
                        審判長法  官  何方興
                              法  官  林德盛
                              法  官  王紋瑩
以上正本證明與原本無異。
如不服本判決，應於判決送達後10日內向本院提出上訴狀。其未
述理由者，並應於提出上訴狀後10日內向本院補提理由狀 (須
附繕本)。
                              書記官  吳家瑩
中    華    民    國    95    年    10    月    24    日
附錄    本判決論罪科刑法條：
毒品危害防制條例第8條第二項
轉讓第二級毒品者，處六月以上五年以下有期徒刑，得併科新臺
幣七十萬元以下罰金。
毒品危害防制條例第10條第二項
施用第二級毒品者，處三年以下有期徒刑。


司法院資訊處製作；財團法人民間司法改革基金會備份。
